【裁判字號】    99,易,5
【裁判日期】    990630
【裁判案由】    毀損
【裁判全文】
臺灣士林地方法院刑事判決                 99年度易字第5號
公  訴  人  臺灣士林地方法院檢察署檢察官
被      告  乙○○
            甲○○
上列被告等因毀損案件，經檢察官提起公訴（98年度偵字第289
號），本院判決如下：
    主  文
乙○○、甲○○均無罪。
    理  由
一、公訴意旨略以：被告乙○○、甲○○係夫妻，與住居在其等
    位於臺北市士林區○○○路○ 段285 巷45號住處隔壁即同址
    47號之告訴人丙○○、丁○○間，屢有糾紛，因此心生不滿
    ，於民國97年6 月30日，僱請工人以鐵窗及壓克力板封住丙○○上址房屋後側原可通往其等彼此間共同使用之天井區域
    之窗戶。嗣丙○○、丁○○返家查覺，出面與乙○○、甲○○協調拆除上揭之鐵窗及壓克力板未果，乙○○及甲○○竟
    基於毀損他人物品之犯意聯絡，於同年7 月5 日，僱用不知
    情之工人，拆毀丙○○所有裝設在上開天井區域內之熱水器
    ，足生損害於丙○○，因認被告乙○○、甲○○涉犯刑法第
    354 條之毀損罪嫌。
二、按被告以外之人於審判外之言詞或書面陳述，除法律有規定
    者外，不得作為證據；又被告以外之人於審判外之陳述，雖
    不符合同法第159 條之1 至第159 條之4 之規定，但經當事
    人於審判程序同意作為證據，法院審酌該言詞陳述或書面陳
    述作成時之情況，認為適當者，亦得為證據。當事人、代理
    人或辯護人於法院調查證據時，知有第159 條第1 項不得為
    證據之情形，而未於言詞辯論終結前聲明異議者，視為有前
    項之同意，刑事訴訟法第159 條第1 項及第159 條之5 分別
    定有明文。經查，本判決所引用之各該被告以外之人於審判
    外之陳述（包含書面陳述），雖屬傳聞證據，然當事人於本
    院準備程序及審判期日中均表示同意作為證據方法而不予爭
    執，且迄至言詞辯論終結前亦未再聲明異議，本院審酌上開
    證據資料製作時之情況，尚無違法不當及證明力明顯過低之
    瑕疵，亦認為以之作為證據應屬適當，故揆諸前開規定，爰
    逕依刑事訴訟法第159 條之5 規定，認前揭證據資料均有證
    據能力，先予敘明。
三、再按犯罪事實應依證據認定之，無證據不得認定其犯罪事實
    ；又不能證明被告犯罪者，應諭知無罪之判決，刑事訟訴法
    第154 條第2 項、第301 條第1 項分別定有明文。次按刑事
    訴訟法上所謂定犯罪事實之證據，係指足以認定被告確有犯
    罪行為之積極證據而言，該項證據自須適合於被告犯罪事實
    之認定，始得作為斷罪之資料，而認定不利於被告之事實，
    須依積極證據，苟積極證據不足為不利於被告事實之認定時
    ，即應為有利於被告之認定，更不必有何有利之證據；事實
    審法院對於證據之取捨，依法雖有自由判斷之權，然積極證
    據不足證明犯罪事實時，被告之抗辯或反證縱屬虛偽，仍不
    能以此資為積極證據應予採信之理由；最高法院29年上字第
    3105號、30年上字第482 、816 號分別著有判例可資參照。
    且刑事訴訟上證明之資料，無論其為直接證據或間接證據，
    均須達於通常一般之人均不致於有所懷疑，而得確信其為真
    實之程度，始得據為有罪之認定，若其關於被告是否犯罪之
    證明未能達此程度，而有合理性懷疑之存在，致使無從形成
    有罪之確信，根據「罪證有疑、利於被告」之證據法則，即
    不得遽為不利被告之認定，此有最高法院76年度臺上字第49
    86號判例意旨可資參照。又按毀損罪，係以行為人有毀損之
    故意為構成要件，若欠缺主觀因素而不構成該罪。另條文所
    定「毀棄、損壞、致令不堪用」係3 種不同之行為，有一於
    此，罪即成立。而所謂「毀棄」係指銷毀滅除、拋棄，使物
    之效用全部喪失，「損壞」係指損傷破壞物體，使其效用全
    部或一部喪失之意，「致令不堪用」則指以毀棄、損壞以外
    之其他方法，雖未毀損原物，但其物之效用喪失者而言（最
    高法院47年臺非第34號判例要旨及92年度臺上字第6761號判
    決意旨參照）。
四、本件公訴人認被告乙○○、甲○○涉有前揭毀損罪嫌，無非
    係以被告2 人之供述、告訴人丙○○、丁○○之指訴，證人
    江翠玲之證述及拆除熱水器之收據影本及臺灣士林地方法院
    檢察署97年度偵字第12553 號97年10月9 日詢問筆錄等為其
    主要論據。訊據被告乙○○、甲○○，均固坦承曾於前揭時
    、地僱工拆下該熱水器等事實，然堅決否認有何毀損犯行，
    被告乙○○辯稱：告訴人丙○○自己砸壞其所有裝設在天井
    處之熱水器，熱水器有漏氣，也有漏水，為了安全才不得已
    才僱工拆下該熱水器，並無毀損之犯意等語。被告甲○○則
    辯稱：熱水器是告訴人自己拆除鐵窗時撞到歪掉，我們叫他
    處理，他不處理，隔了3 天我們才不得已才叫專業的人把它
    拆下來，我只是把熱水器拆下來還給他們等語。經查：
  (一)證人即告訴人丙○○、丁○○於警詢時雖均指稱：被告乙○○、甲○○有將渠等使用之熱水器拆除，並弄壞瓦斯管等零
    件等情（分見他3329卷第32、35頁），並有照片3 張在卷可
    查（分見他3329卷第19、20頁上方及第21頁下方照片），另
    被告乙○○於偵查中亦自承：確有僱工拆下證人丙○○之熱
    水器乙情（見偵289 卷第24頁下方）。然此僅能認定被告乙○○有將證人丙○○之熱水器拆卸之事實，尚難認被告2 人
    有故意毀棄、損壞該熱水器或有致令該熱水器不堪用之主觀
    犯意，亦難認定該熱水器已達銷毀滅除、拋棄，而使物之效
    用全部喪失，或有損傷破壞物體，使其效用全部或一部喪失
    之情。
  (二)又本案源由係因被告2 人先僱工裝設鐵窗，嗣證人丙○○再
    請人將該鐵窗拆除，而被告乙○○始於2 、3 日將該熱水器
    拆除等情，業據證人丙○○於本院審理時證述明確。（見本
    院易字卷第36頁背面上方）。另證人丙○○僱工拆除鐵窗後
    被告乙○○拆除熱水器前，因該證人丙○○所僱之工人為拆
    除鐵窗時，因該鐵窗曾撞及熱水器，致該熱水器有歪斜，而
    證人丙○○尚且用鐵線綁住該熱水器等情，業經證人丙○○
    、丁○○於本院審理時均已證述無誤（丙○○部分見本院易
    字卷第36頁中段、第37頁背面中段、丁○○部分見第38頁下
    方至第39頁上方），顯見該熱水器於被告乙○○僱工拆卸前
    ，已有歪斜、外殼外翻之情形。另觀諸該熱水器於證人丙○○僱工拆卸鐵窗前、後，與被告乙○○拆除該熱水器後之照
    片（證人丙○○僱工拆卸鐵窗前之照片，見他3329卷第19、
    20頁上方照片；證人丙○○僱工拆卸鐵窗後之照片，見偵
    289 卷第29頁上方照片，被告乙○○拆除該熱水器後之照片
    ，見他3329卷第21頁下方照片），該熱水器於證人丙○○僱
    工拆卸鐵窗前係豎立位於該鐵窗內牆壁上，豎立位置約該鐵
    窗右側第1 卯釘上方至第3 卯釘間，另該熱水器下方管線係
    直線連結至該熱水器處（見他3329卷第19、20頁上方照片）
    ，而證人丙○○僱工拆卸鐵窗後，該熱水器下緣與已拆除之
    鐵窗第1 卯釘處平行，而熱水器下方管線已彎曲變形甚多，
    該熱水器機殼歪斜，尚以鐵線固定（見偵289 卷第29頁上方
    照片），顯見該熱水器於證人丙○○僱工拆除該鐵窗時，實
    已因撞及而致熱水器固定位置下降、歪斜，連接管彎曲變形
    、熱水器機殼外翻之事實，應屬無疑。況證人即該地區里長
    許振禮於偵查中亦稱：有印象被告乙○○、甲○○曾反應丙○○的瓦斯管線歪曲，會發生危險等情（見偵289 卷第60頁
    下方）。即可認被告乙○○、甲○○確有因該熱水器管線歪
    曲之情，而對證人許振禮反應將有危險之事實，亦可認定。
    況被告乙○○僱工將證人丙○○之熱水器拆卸後，係放置於
    證人丙○○門口乙節，業經證人丙○○於本院審理時結證屬
    實（見本院易字卷第36頁背面上方），足徵被告乙○○將證
    人丙○○之熱水器拆下後，並無隨意棄置之情。是被告乙○○見證人丙○○拆除鐵窗後，該熱水器因受撞擊有有固定位
    置下降、歪斜，連接管彎曲變形、熱水器機殼外翻等情，渠
    等為顧慮自身安全，而僱工拆除該熱水器，已難認被告2 人
    有何故意毀棄、損壞該熱水器或有致令該熱水器不堪用之主
    觀犯意。被告2 人所辯稱之因有安全顧慮，始僱工拆卸該熱
    水器乙情，應屬有據。
  (三)另該熱水器遭被告乙○○僱工拆除後，尚屬可以使用乙情，
    業據證人丙○○於本院審理時證述無誤（見本院易字卷第35
    頁下方），另證人丙○○於被告乙○○僱工拆除該熱水器後
    ，尚且將該熱水器搬回其三芝住處（見本院易字卷第37 頁
    中段以下），雖證人丙○○另證稱：沒有測試該熱水器（見
    本院易字卷第37頁下方至37頁背面上方），然若該熱水器已
    因被告乙○○僱工拆除後，已使其效用全部或一部喪失，證
    人丙○○或可將其丟棄、修理，然卻將該體積笨重之熱水器
    搬回三芝住處，則該熱水器是否已達效用全部或一部喪失，
    甚有疑問。
  (四)雖證人丙○○於本院審理時曾證稱：被告有將熱水器的管子
    剪掉等情（見本院易字卷第36頁上方），然證人丙○○、丁○○於本院審理時均證稱：沒有看到被告等人僱工拆除熱水
    器等情（分見本院易字卷第35頁背面上方、第36頁背面），
    則被告乙○○所僱用之人員是否有剪斷該熱水器管線之情，
    即有可疑。且若該管線係從中剪斷，當有部分管線留於固定
    於牆壁處之連接處，然參以熱水器拆除後之照片（見他3329
    卷第21頁下方照片），均無任何管線留存，則被告2 人有無
    如證人丙○○之前揭證述，而有毀損該熱水器零件或管線之
    情，亦非無疑。
五、綜上所述，公訴人所舉各項事證，尚不足使本院確信被告2
    人有公訴意旨所指之前開罪嫌，自不得遽以該罪責相繩。此
    外，復查無其他積極證據足資證明被告2 人有毀損之犯行，
    揆諸首開說明，其犯罪尚屬不能證明，應為無罪之諭知，以
    昭審慎。
據上論斷，應依刑事訴訟法第301 條第1 項，判決如主文。
本案經檢察官黃育仁到庭執行職務
中    華    民    國    99    年    6     月    30    日
                  刑事第四庭法  官  莊明達
以上正本證明與原本無異。
如不服本判決應於收受判決後10日內向本院提出上訴書狀，並應
敘述具體理由；其未敘述上訴理由者，應於上訴期間屆滿後20日
內向本院補提理由書 (均須按他造當事人之人數附繕本)「 切勿
逕送上級法院」。
                            書記官  劉欣怡
中    華    民    國    99    年    6     月    30    日

司法院資訊處製作；財團法人民間司法改革基金會備份。
